【裁判字號】    97,訴,10
【裁判日期】    970428
【裁判案由】    侵權行為損害賠償
【裁判全文】
臺灣花蓮地方法院民事判決                97年度訴字第10號
原      告  乙○○
被      告  甲○○
上列當事人間因侵權行為損害賠償事件，本院於民國97年4月8日
言詞辯論終結，判決如下︰
    主      文
被告應給付原告新臺幣壹拾伍萬捌仟貳佰伍拾元及自民國97年1
月15日起至清償日止，按年息百分之五計算之利息。
原告其餘之訴駁回。
訴訟費用五分之一由被告負擔，餘由原告負擔。
本判決第一項得假執行。但被告以新臺幣壹拾伍萬捌仟貳佰伍拾
元為原告預供擔保，得免為假執行。
原告其餘假執行之聲請駁回。
    事實及理由
一、本件原告經合法通知無正當理由，未於最後言詞辯論期日到
    場，核無民事訴訟法第386條所列各款情形，爰依被告聲請
    ，由其一造辯論而為判決。
二、原告主張：
（一）緣原告住處與被告所經營之民宿僅一牆之隔，而該民宿於
      民國96年5月20日凌晨突然發出連續巨響將原告及原告之
      妻驚醒，同日上午9時許又再發生巨響，原告因此打電話
      請被告留意該民宿聲響來源，詎同日上午10時許，被告竟
      因此至花蓮縣吉安鄉○○○街143巷2弄12號原告住處建物
      內車庫，與原告發生爭執，且於原告要求其離去時，基於
      傷害之故意，揮拳毆打原告，致原告受有左眼瞼上方撕裂
      傷、創傷性左虹膜睫狀體炎、左眼眼窩骨折等傷害，並受
      有眼鏡全毀、皮鞋沾染血跡等損害。爰依侵權行為損害賠
      償之規定，請求被告賠償原告所受之下列損害：
   1、醫療復健費用：原告因系爭傷害，於5月20日慈濟醫院急
      診費用740元，後續於慈濟醫院整形外科及眼科複診之診
      療費共支出3,340元，合計支出醫療費4,080元。
   2、就醫往返車費：原告因治療傷勢須就醫6次，往返共計支
      出車費420元。
   3、財物損失：原告因系爭傷害致眼鏡損壞無法修復，且當日
      原告所穿的皮鞋亦沾染受傷血跡，需至原廠鞋店清潔，受
      有眼鏡費用3,600元及皮鞋清潔費用150元之損失，共計
      3,750元。
   4、因勞動能力喪失產生之額外負擔：原告因系爭傷害自96年
      5月21日至同年5月25日請假休養，另因複診於6月15日、6
      月22日各請半日，共請事、病假6天。請假期間無法工作
      影響之工作進度，需於傷癒後以加班方式補足進度，因此
      原告主張請求額外加班工作薪資之賠償，以原告每月薪資
      70,000元整，每月30日計，每日薪資2, 333元，加班工作
      費用以正常工作薪資所得兩倍計算，總計被告應賠償原告
      2333×5日×2＝23,330元。另因複診請假1日，2333×1日
      ×2＝4,666元，兩者總計27,996元。
   5、精神慰撫金：原告因被告之傷害行為受有上述傷害，除身
      體受有創痛外，復原期間也無法正常看東西、飲食及睡眠
      ，醫生復告以因被告暴行所造成之原告眼窩骨骨折引發之
      左眼眼球內陷之後遺症，極可能無法自行復原，致原告因
      眼傷而將一直有複視之情形，原告之左眼瞼眉處並因此留
      下無法遮掩之明顯疤痕。且因原告與被告為鄰，事故係發
      生於原告自家車庫中，原告及原告之妻均因此承受莫名之
      恐懼與不安全感，原告之妻於目睹被告暴行後產生焦慮症
      狀，原告雖倍感擔憂，但原告因工作之故未能常日在家陪
      伴妻子，身處異地時時掛念妻子安危，所受精神折磨甚重
      ，原告肉體及精神均受極大痛苦，爰請求精神慰撫金100
      萬元。
（二）並聲明：(1)被告應給付原告1,036,246元，並自96年12月
      7日起至清償日止，按年利率5％計算之利息。(2)願供擔保
      請准宣告假執行。
三、被告對於如下四所載之不爭執事項，以及原告因傷害行為受
    有身體傷害及財物損失等情均不爭執，惟以：
（一）被告購買位於花蓮縣吉安鄉○○○街143巷2弄16號「碧海
      藍天」民宿後，原告經常以民宿旅客發出噪音為由藉故騷
      擾被告，嗣於96年5月20日原告再度藉口民宿發出噪音為
      由以電話騷擾被告，被告即於是日上午10時許前往原告家
      中向其詢問噪音事發原委，詎料原告極為不善，大聲斥責
      被告及被告妻子，復動手推擠毆打被告於先，致雙方進而
      發生互毆，被告因而受有胸部挫傷、左眼結膜出血紅腫等
      傷害，故原告就本件其損害之發生乃與有過失，應依民法
      第217條第1項規定，減免其請求金額。
（二）關於原告請求之項目及金額答辯如下：
   1、因勞動能力喪失產生之額外負擔：依民法第193條第1項規
      定請求損害賠償者，應舉證說明請求權人因他造之侵權行
      為而喪失或減少勞動能力比例及換算為請求損害賠償金額
      之基礎為何，原告未舉證證明其因本事件受有若干數額之
      薪資損失，徒憑寥寥數語請求被告賠償「因勞動能力喪失
      產生之額外勞動力付出」27,996元，殊難採信。
   2、精神慰撫金：原告對於損害之發生與有過失，非可全然歸
      責於被告，又原告迄未就其因本件損害所致精神上損害之
      狀況及兩造之身分、職業等攸關民法第195條第1項前段請
      求權要件之重要事實舉證以實其說，徒然請求鉅額之精神
      慰撫金，不足為採。
（三）並聲明：(1)原告之訴駁回。(2)如受不利判決，被告願供擔
      保請准宣告免為假執行。
四、本院協助兩造整理並協議簡化爭點結果如下：
（一）兩造不爭執之事實：
   1、被告於96年5月20日上午10時許，在花蓮縣吉安鄉○○○
      街143巷2弄12號原告住處內車庫，發生爭執，被告因此出
      手毆打原告，致原告之眼鏡受損，並造成原告左眼瞼上方
      撕裂傷、創傷性左虹膜睫狀體炎、左眼眼窩骨折等傷害。
   2、原告因系爭傷害業已支出：
      (1)醫藥費用4,080元
      (2)交通費420元
      (3)眼鏡費用3,600元
      (4)皮鞋清潔費150元
（二）兩造協議爭點限縮如下：
   1、原告就系爭傷害之發生是否與有過失？如有，過失程度比
      例為何？
   2、原告請求因勞動能力喪失產生之額外負擔27,996元有無理
      由？
   3、原告請求精神慰撫金1,000,000元，金額是否過高？
五、本院之判斷：
（一）原告主張被告於96年5月20日上午10時許，在花蓮縣吉安
      鄉○○○街143巷2弄12號原告住處內車庫出手毆打原告，
      致原告之眼鏡受損，並造成原告左眼瞼上方撕裂傷、創傷
      性左虹膜睫狀體炎、左眼眼窩骨折等傷害之事實，為兩造
      上述協議不爭執事項第1點所載明，且經本院調閱96年度
      花簡字第996號刑事卷宗查閱之結果，被告對於傷害原告
      之事實均坦白承認，並因此經本院刑事簡易庭判決傷害罪
      刑在案（被告提起上訴，現由本院刑事庭以97年度簡上字
      第3號審理中），自堪信為真實。被告雖以兩造係互毆，
      原告就系爭傷害事故之發生亦與有過失等語置辯，然為原
      告所否認，並提出不起訴處分書一份為證，經查，證人即
      被告之妻丙○○於本院證稱：「我在民宿裡聽到兩造在爭
      執，就從民宿出來看發生何事，看到二人在原告家的車庫
      發生爭執，雙方言語上不合，原告就推被告說要他出去，
      之後被告在拉原告的時候，原告就用手肘推開被告，之後
      被告就打原告，二人就發生扭打」等語（詳本院卷97 年4
      月8日言詞辯論筆錄第2頁），於警詢中證稱：「... 但對
      方不願與我先生對談，又推了我先生一把，我先生才生氣
      與對方發生扭打」等語（詳警詢卷第10頁），核與原告主
      張之事故發生經過相符，足見系爭傷害事故之發生係被告
      先動手毆打原告，而非互毆無疑，且被告就主張互毆受傷
      並對原告提出之傷害告訴，業經臺灣花蓮地方法院檢察署
      檢察官以96年度偵字第2751號為不起訴處分在案，有不起
      訴處分書一份在卷可按，足徵本件傷害行為原告並無過失
      ，被告抗辯原告應負與有過失等語，並不可採。
（二）按不法侵害他人之身體或健康者，對於被害人因此喪失或
      減少勞動能力或增加生活上之需要時，應負損害賠償責任
      ；又不法侵害他人之身體、健康、名譽、自由、信用、隱
      私、貞操或不法侵害其他人格法益而情節重大者，被害人
      雖非財產上之損害，亦得請求賠償相當之金額；不法毀損
      他人之物者，應向被害人賠償其物因毀損所減少之價額，
      民法第193條第1項、第195條第1項前段、第196條分別定
      有明文。本件被告對系爭傷害之發生不爭執，原告復因系
      爭傷害而受有上述傷害，顯然被告之傷害行為與原告所受
      之傷害間有相當因果關係，是原告依侵權行為法律關係，
      請求被告賠償因其侵權行為所造成之損害，自屬有據。茲
      就原告之各項請求，審酌如下：
   1、醫療復健費用：
      原告主張因系爭傷害於慈濟醫院支出醫療復健費用4,080
      元之事實，業據提出財團法人佛教慈濟綜合醫院相符之醫
      療費用收據在卷可參（見本院卷第27頁至第34頁），復為
      被告所不爭執，自均堪信為真實，是原告此部分之請求，
      為有理由，應予准許。
   2、交通費：
      原告主張因系爭傷害須往返就醫，共支出就診交通費420
      元之事實，業據提出經濟部能源局資料、95無鉛汽油均價
      資訊及全國路況資訊中心路徑規劃結果為證（見本院卷第
      84頁至第90頁），復為被告所不爭執，自堪信為真實，是
      原告此部分之請求，為有理由，應予准許。
   3、財物損失：
      原告主張因系爭傷害事故致其所配戴之眼鏡毀損，皮鞋沾
      染血跡，計受有眼鏡費用3,600元及皮鞋清潔費用150元之
      損失等語，業據提出毀損眼鏡、發票、收據、照片等為證
      ，且為被告所不爭執，自屬有據。是原告此部分請求3750
      元（3600+150＝3750），均有理由，應予准許。
   4、因勞動能力喪失產生之額外負擔：
      原告主張其因系爭傷害於96年5、6月間共請假6日，而其
      工作具有時效性及專業上之不可替代性，需於傷癒後額外
      加班補足工作進度，故請求因勞動能力喪失產生之額外勞
      動力付出27,996元等語，雖據提出請假證明書籍玉里榮民
      醫院96年1月至6月之薪資單為證（見本院卷第37頁至第44
      頁），然為被告所否認。經查，依原告所提出之薪資單所
      示，原告於受傷期間仍領有全薪7萬元，並未因請假而受
      有扣薪之損失，且原告就其因請假而事後有加班之事實等
      情，並未舉證實說，是原告此部分請求，尚難認為有據，
      不應准許。
   5、精神慰撫金：
      按慰藉金之賠償須以人格權遭遇侵害，使精神上受有痛苦
      為必要，其核給之標準固與財產上損害之計算不同，然非
      不可斟酌雙方身分資力與加害程度，及其他各種情形核定
      相當之數額，此有最高法院51年台上字第223號判例意旨
      可資參照。原告因被告上述傷害行為受有上開傷害，其身
      心均受有痛苦，自不待言，是原告得請求被告賠償非財產
      上之損害，應無疑義。本院審酌原告為博士學歷，現於玉
      里榮民醫院任助理研究員一職，每月有7萬元之收入，名
      下有土地、房屋等不動產，被告為民宿經營者，名下並無
      任何財產，有財政部台灣省北區國稅局94 、95年度綜合
      所得稅各類所得資料清單、財產歸屬資料清單在卷可查（
      見本院卷第52頁至第60頁），並審酌兩造之身分、地位、
      經濟狀況、原告因系爭傷害事故所受傷勢之嚴重性及痛苦
      程度等，認原告請求100萬元之慰撫金，尚屬過高，應核
      減至15萬元為適當，是逾此數額之精神上損害賠償請求，
      應予駁回。
（三）綜上所述，被告因本件系爭傷害應賠償原告之損害合計為
      158,250元（計算式：4080+420+3750+150000＝158250）
      。
六、末按給付無確定期限者，債務人於債權人得請求給付時，經
    其催告而未為給付，自受催告時起，負遲延責任。其經債權
    人起訴而送達訴狀，或依督促程序送達支付命令，或為其他
    相類之行為者，與催告有同一之效力。民法第229條第2項定
    有明文。本件原告請求自民國96年12月7日為利息起算日，
    惟查，被告係於97年1月15日收受起訴狀繕本之事實，有送
    達回證在卷可按（詳本院卷第51-1頁），是依上開規定，原
    告就被告於96年12月7日起予以請求遲延利息，即無所據。
    從而，原告依據侵權行為之法律關係，請求被告給付如主文
    第一項所示之金額，及自訴狀繕本送達翌日即97年1月15日
    起至清償日止，按年息5％計算之利息，為有理由，應予准
    許，逾上開範圍之請求，即無理由，應予駁回，
七、原告陳明願供擔保，聲請宣告假執行，經核原告勝訴部分，
    因本件所命被告給付之金額未逾500,000元，依民事訴訟法
    第389條第1項第5款規定應依職權宣告假執行。至原告敗訴
    部分，其假執行聲請失所附麗，併予駁回。另被告陳明願供
    擔保，請准宣告免為假執行，經核並無不合，爰酌定相當擔
    保金額，予以准許。
八、件事證已臻明確，兩造其餘攻擊防禦方法與舉證，均無礙勝
    負判斷，爰不一一論列，附此敘明。
九、據上論結，本件原告之訴，為一部有理由，一部無理由，依
    民事訴訟法第79條、第389條第1項第5款，判決如主文。
中    華    民    國    97    年    4   月     28     日
                      臺灣花蓮地方法院民事庭
                          法      官  陳雅敏
上列正本係照原本作成。
如不服本判決，應於送達後20日內，向本院提出上訴狀並表明上
訴理由，如於本判決宣示後送達前提起上訴者，應於判決送達20
日內補提上訴理由書(須附繕本)。
中    華    民    國    97    年    4   月     28     日
                          法院書記官  邱鴻志


司法院資訊處製作；財團法人民間司法改革基金會備份。
